【裁判字號】    97,抗,1494
【裁判日期】    971022
【裁判案由】    假扣押
【裁判全文】
臺灣高等法院民事裁定                  97年度抗字第1494號
抗   告   人    台灣數位學習科技股份有限公司
兼法定代理人    甲○○
共 同 代理人    陳群顯律師
                呂聿雙律師
抗告人因與相對人訊連科技股份有限公司間假扣押事件，對於中
華民國97年5月14日臺灣士林地方法院97年度裁全字第1397號所
為裁定提起抗告，本院裁定如下：
    主  文
原裁定廢棄。
相對人於原法院之聲請駁回。
聲請及抗告訴訟費用由相對人負擔。
    理  由
一、按請求及假扣押之原因，應釋明之。前項釋明如有不足，而
    債權人陳明願供擔保或法院認為適當者，法院得定相當之擔
    保，命供擔保後為假扣押。民國92年2月9日修正公佈之民事
    訴訟法第526條第1項、第2項規定甚明。所謂假扣押之原因
    ，即債務人有日後不能強制執行或甚難執行之虞或應在外國
    為強制執行者是也，同法第523條亦有明文。諸如債務人浪
    費財產、增加負擔、或就其財產為不利益之處分，將達於無
    資力之狀態、或移住遠地、逃匿無蹤或隱匿財產等情形均屬
    之。債權人就假扣押之原因，依法有釋明之義務，亦即需提
    出可使法院信其主張為真實之證據，必待釋明有所不足，而
    債權人陳明願供擔保後，始得准為假扣押；若債權人未釋明
    假扣押之原因，即不符假扣押之要件。
二、本件相對人於原法院聲請意略以：抗告人台灣數位學習科技
    股份有限公司（下稱台灣數位公司）於其「台灣數位學習科
    技與知識管理系統」之網頁上，自行販售、授權他人安裝及
    下載「PowerCam5.0」之軟體程式，其專利技術特徵已落入
    相對人所有發明專利I185002號「多樣式媒體即時錄製系統
    及方法」之申請專利權範圍，侵害相對人之專利權。抗告人
    甲○○係抗告人台灣數位公司之負責人，依公司法第23條第
    2 項之規定，應與抗告人台灣數位公司負連帶賠償之責。是
    相對人自得依專利法第84條第1項前段及民法第184條第1項
    規定，請求抗告人賠償損害新臺幣（下同）4,698萬7,500元
    。抗告人台灣數位公司之資本總額僅500萬元，除有裕隆汽
    車，及在合作金庫商業銀行股份有限公司南汐止分公司之存
    款帳戶，於97年度之利息收入為5,565元，以目前合作金庫
    銀行97年5月份活存利率0.15%計算，存款總額僅為371萬元
    外，別無其他財產，顯不足供債權全部之清償。而抗告人甲
    ○○則於美商花旗銀行及合作金庫銀行之帳戶，利息收入分
    別為3, 142元及492元，以0.15%利率反推其存款總額分別為
    98萬4,667元及32萬8千元，顯見抗告人有將財產隱匿或移往
    他處之情事。又近聞抗告人台灣數位公司開始將營業重心及
    資產移往大陸股巿並在大陸置產，顯有日後不能強制執行或
    甚難執行之虞，為此，願供擔保請准就抗告人之財產，在債
    權額3,000萬元之範圍內予以假扣押等語。
三、經查，相對人於請求之原因，業據提出公證書、財團法人中
    華工商研究院專利權侵害鑑定研究報告、抗告人台灣數位公
    司網頁影本、公司及分公司基本資料查詢以為釋明（見原法
    院卷第4至57頁）。而其就假扣押之原因，除上開抗告人公
    司網頁及公司基本資料外，並據提出上開抗告人台灣數位公
    司財政部台北巿國稅局財產歸屬清單、抗告人二人財政部台
    北巿國稅局96年度綜合所得稅各類所得資料清單、合作金庫
    利率網頁以為釋明（見原法院卷第57頁；本院卷第21至24頁
    ），惟相對人提出之上開書證，僅足釋明抗告人台灣數位公
    司客戶數、資本額，有營業上之收益等情，殊難憑此認定抗
    告人就其財產為不利益之處分、或有浪費、隱匿財產之行為
    。矧抗告人既否認抗告人台灣數位公司每年獲利4千餘萬元
    ，相對人復未提出任何可供即時調查俾使本院信其主張抗告
    人有浪費財產、增加負擔或就其財產、為不利益之處分、或
    移住遠地、逃匿無蹤、隱匿財產之情事，致相對人日後有不
    能或甚難執行之虞之假扣押原因，揆諸首揭說明，應認無保
    全假扣押之必要。原裁定准其所請，自有未洽。抗告意旨指
    摘原裁定不當，求予廢棄，為有理由，爰廢棄原裁定，改判
    如主文第2項所示。
三、據上論結，本件抗告為有理由，裁定如主文。
中    華    民    國    97    年    10    月    22    日
                    民事第十一庭
                        審判長法  官  鄭雅萍
                              法  官  蘇芹英
                              法  官  徐福晉
正本係照原本作成。
本裁定除以適用法規顯有錯誤為理由，並經本院許可外，不得再
抗告。如提起再抗告，應於收受後10日內委任律師為訴訟代理人
向本院提出再抗告狀。並繳納再抗告費新台幣１千元。
中    華    民    國    97    年    10    月    23    日
                              書記官  黃瑞芬


司法院資訊處製作；財團法人民間司法改革基金會備份。
